【裁判字號】    92,易,264
【裁判日期】    920320
【裁判案由】    損害債權
【裁判全文】
臺灣臺北地方法院刑事判決                        九十二年度易字第二六四號
    公  訴  人    臺灣臺北地方法院檢察署檢察官
    被      告    甲○○
    選      任    林志豪
    辯  護  人    陳添信
右列被告因毀損債權案件，經檢察官聲請以簡易判決處刑（九十二年度偵字第四○四
號），惟本院認為不宜以簡易判決處刑，改依通常程序審判，本院判決如左：
    主  文
甲○○無罪。
    理  由
一、公訴意旨略以：被告甲○○係設在臺北市○○○路○段七七○號二樓之益鑫企業
    股份有限公司（下稱：益鑫公司）之負責人，緣益鑫公司於民國八十九年五月至
    同年七月間，向友彥實業股份有限公司（下稱：友彥公司）購買棉紗，惟未給付
    新台幣（下同）三百八十九萬零五百九十一元之貨款，友彥公司（聲請書誤繕為
    益鑫公司）遂向臺灣臺北地方法院起訴請求前揭貨款，經該院於九十年九月十九
    日以八十九年度訴字第三九九二號判決益鑫公司應給付友彥公司應給付上述款項
    及利息，並宣示假執行。被告於九十年九月二十七日收受該判決後，將受強制執
    行之際，竟基於損害友彥公司債權之意圖，於九十年十月五日，將原為益鑫公司
    所有、車號為ＤＡ-八六九八號及ＣＶ-五三六六號自小客車分別移轉予己及其子
    鄭建銘，致友彥公司（聲請書誤繕為益鑫公司）之債權無法完全受償。嗣益鑫公
    司於九十一年四月八日向財政部臺北市國稅局查詢益鑫公司之歸戶財產時，始發
    覺上情。因認被告所為，係犯刑法第三百五十六條之毀損債權罪嫌。
二、公訴人認被告涉有損害債權之罪嫌，無非以（一）被告係益鑫公司之負責人，竟
    於益鑫公司將受強制執行之際，將益鑫公司名下之二部汽車過戶於已及其子鄭建
    銘，此有臺北市監理處九十一年十一月二十七日北市監三字第○九一三五二四○
    三○○號函附之車號ＤＡ-八六九八號及ＣＶ-五三六六號自小客車過戶登記書影
    本，及最高法院九十一年十二月二十日（九一）台民丁字第六三二九號函附之送
    達證書影本附卷可稽。（二）公訴蒞庭檢察官所陳法條規定應該是處罰自然人，
    而不是處罰法人，債務人的解釋，不應該侷限於民事法律的概念下，來解釋刑法
    上的構成要件，債務人如果解釋成侷限於公司，試問他們如何做出毀損、處分債
    權人的行為，所以本條債務人應該解釋成行為人，認為這邊的債務人應該作實質
    上的解釋成承擔債務的行為人，以避免形式法學概念，不符法規範本旨，針對被
    告所稱並未使債權人無法受償的情形，本法規定的要件只要會損害債權人的行為
    應該就構成本案的行為，不需要使債權人無法完全受償為結果，本件是危險的行
    為犯而不是結果犯等語，為其論據。
三、按不能證明被告犯罪或其行為不罰者，應諭知無罪之判決，刑事訴訟法第三百零
    一條第一項定有明文。又按刑法第三百五十六條之毀損債權罪，係以「債務人」
    於將受強制執行之際，意圖損害債權人之債權而處分隱匿財產為成立要件，是其
    犯罪主體以將受強制執行之「債務人」為限。經查，告訴人友彥公司指述被告所
    損害之債權，係被告經營之益鑫公司向告訴人友彥公司購買棉紗原料，所積欠之
    貨款等情，業據告訴人公司具狀指述明確，並提出本院八十九年度訴字第三九九
    二號民事判決書一份、益鑫公司歸戶財產查詢清單二份、益鑫公司股東名簿可參
    ，由前開證明文件記載之債務人均為益鑫公司，顯見本件債務人係益鑫公司，並
    非被告本人甚明。雖被告係益鑫公司之負責人，對外可代表益鑫公司為法律行為
    ，但究與益鑫公司屬二不同之權利主體，其既非該將受強制執行之債務人，難為
    該罪之犯罪主體，縱認告訴人陳述事實為真正，且益鑫公司須假被告之手進行脫
    產，但行為之處罰以行為時之法律有明文規定為限，此為刑法第一條所揭櫫之「
    罪刑法定主義」，然本件被告既非告訴人之債務人，即無成立損害債權罪之可能
    ，則告訴人主張被告行為自屬不罰，揆諸首揭規定及說明，應諭知無罪之判決。
據上論斷，應依刑事訴訟法第四百五十二條、第三百零一條第一項，判決如主文。
本案經檢察官黃兆揚到庭執行職務
中      華      民      國      九十二      年      三    月  二十  日
                                      臺灣臺北地方法院刑事第六庭
                                          法  官  劉嶽承
右正本證明與原本無異。
如不服本判決，應於判決送達後十日內向本院提出上訴狀(應抄附繕本)。告訴人
或被害人如對於本判決不服者，應具備理由請求檢察官上訴，其上訴期間之計算
係以檢察官收受判決正本之日期為準。
                                          書記官  張耀鴻
中      華      民      國      九十二      年      三    月  二十    日


司法院資訊處製作；財團法人民間司法改革基金會備份。
